【裁判字號】    99,抗,368
【裁判日期】    990331
【裁判案由】    訴訟救助
【裁判全文】
臺灣高等法院民事裁定                   99年度抗字第368號
抗  告  人  甲○○
代  理  人  鄧湘全律師
上列抗告人因與相對人臺北醫學大學間聲請訴訟救助事件，對於
中華民國99年2月11日臺灣臺北地方法院99年度審救字第29號裁
定提起抗告，本院裁定如下：
    主  文
抗告駁回。
抗告訴訟費用由抗告人負擔。
    理  由
一、抗告人於原法院聲請意旨以：伊訴請確認與相對人臺北醫學
    大學間聘約關係存在事件，業經原法院受理在案。因伊失業
    多年，生活陷入困難，並經財團法人法律扶助基金會（下稱
    法扶基金會）准予扶助。且相對人違反教育人員任用條例及
    大學法之相關規定，作成不予續聘伊之處分，顯然無效，伊
    必有勝訴之望。爰依民事訴訟法第107條規定，聲請准予訴
    訟救助。
二、原法院以：經調閱抗告人之財產資料，其財產總額高達新臺
    幣（下同）326萬970元，並非毫無恆產而缺乏經濟信用，縱
    經法扶基金會准予法律扶助，亦與訴訟救助要件不符，爰裁
    定駁回其訴訟救助之聲請。
三、抗告意旨以：伊失業多年，生活陷入困難，符合法律扶助法
    第3條所規定之無資力標準，房屋及土地係供自住，實窘於
    生活且缺乏經濟信用，無力繳納第一審訴訟費用云云。
四、按當事人因無資力支出訴訟費用而聲請訴訟救助者，關於無
    資力支出訴訟費用之事由，應提出可使法院信其主張為真實
    並能即時調查之證據，以釋明之，為民事訴訟法第109條第2
    項、第284條所明定。所謂無資力，係指窘於生活且缺乏經
    濟上之信用者而言（最高法院43年臺抗字第152號判例意旨
    參照）。申言之，若非取給於自己或共同生活親屬基本生活
    之費用不能支出訴訟費用，且無籌措款項以支出訴訟費用之
    信用技能，即難謂為無資力支出訴訟費用。再者，法院於具
    體個案應審酌當事人所提證據而為准、駁訴訟救助聲請之裁
    定，法扶基金會准予法律扶助之決定，對於法院並無拘束力
    。蓋對照民事訴訟法第107條所定訴訟救助之要件及法律扶
    助法第62條但書之規定，若謂一經法律扶助基金會准予法律
    扶助者，於訴訟程序中聲請訴訟救助時，法院即應准其訴訟
    救助，無異將法院裁定准、駁訴訟救助之職權，交由該基金
    會全權決定，顯非立法之原意。
五、經查，抗告人因起訴確認與相對人間聘約關係存在事件，並
    向原法院聲請訴訟救助，固據提出法扶基金會臺北分會審查
    詢問表及審查表。惟核其內容，乃抗告人聲請法律扶助獲准
    扶助，非屬可為抗告人無資力支出訴訟費用釋明之證據。而
    依抗告人稅務電子閘門財產所得調件明細表之記載，抗告人
    有利息所得2萬8,623元、房屋一棟、建地一筆，財產總額32
    6萬970元，非不得以其既有財產及自身經濟上信用籌措裁判
    費，顯非無資力窘於生活者，自不因其已獲法律扶助，即應
    予訴訟救助。抗告論旨指摘原裁定不當，求予廢棄，為無理
    由，應予駁回。
六、據上論結，本件抗告為無理由，爰裁定如主文。
中    華    民    國    99    年    3     月    31    日
                    民事第十四庭
                        審判長法  官  林金村
                              法  官  湯美玉
                              法  官  王麗莉
正本係照原本作成。
本裁定除以適用法規顯有錯誤為理由外，不得再抗告。如提起再
抗告，應於收受後10日內委任律師為代理人向本院提出再抗告狀
。並繳納再抗告費新台幣１千元。
中    華    民    國    99    年    3     月    31    日
                              書記官  余姿慧

司法院資訊處製作；財團法人民間司法改革基金會備份。
